【裁判字號】    97,小上,9
【裁判日期】    970304
【裁判案由】    清償債務
【裁判全文】
臺灣士林地方法院民事判決  97年度小上字第9號
上  訴  人  甲○○○○○○
被上訴人    新光行銷股份有限公司
法定代理人  乙○○
上列當事人間清償債務事件，上訴人對於中華民國96年12月7 日
本院士林簡易庭96年度士小字第2719號第一審判決提起上訴，本
院判決如下：
    主  文
上訴駁回。
第二審訴訟費用新臺幣壹仟伍佰元由上訴人負擔。
    事實及理由
一、被上訴人起訴主張：上訴人於民國93年9 月間因購買商品，
    向訴外人誠泰商業銀行股份有限公司（下稱誠泰銀行，現已
    更名為臺灣新光商業銀行股份有限公司）申請消費性商品貸
    款，並簽訂消費性商品貸款契約（下稱：系爭貸款契約），
    約定貸款金額新臺幣（下同）48,000元，自93年9 月23日起
    ，至95年9 月23日止，以每1 個月為1 期，共分24期攤還本
    息，依系爭貸款契約第7 條約定，借款人任一期付款遲延逾
    30日以上者，即喪失分期償還之期限利益，並應自逾期繳款
    之日起，按年息20% 付遲延利息及違約金。本件借款撥貸後
    ，上訴人僅繳納11期分期付款，迄今尚欠本金26,000元，且
    自應繳日期94年9 月23日起，未再繳款，嗣誠泰銀行將系爭
    債權全部讓與被上訴人，被上訴人爰依債權讓與、系爭貸款
    契約之法律關係，訴請上訴人給付26,000元，及自94年10月
    23日起，至清償日止，按年息20% 計算之遲延利息等語。上
    訴人則以：被上訴人所提出貸款契約申請書申請人簽名為伊
    所簽，伊對欠款金額亦不爭執。惟辯稱：伊因購買巔峰電信
    股份有限公司（下稱：巔峰公司）所提供之行動電話節費服
    務，而向誠泰銀行申辦貸款，作為支付服務費用之用，惟巔
    峰公司中途倒閉，無法繼續提供節費服務，伊自巔峰公司停
    止提供服務時起，拒絕再給付巔峰公司任何費用等語置辯。
二、原審以上訴人承認申請表為伊所親簽，雖上訴人辯稱巔峰公
    司有未履行商品買賣契約之情事，但被上訴人所請求者，係
    誠泰銀行所轉讓之貸款債權，而與上訴人與巔峰公司間因商
    品買賣所生之債權債務關係無關，縱巔峰公司確有未履行商
    品買賣契約之情事，上訴人亦不得執其與巔峰公司間之斷訊
    等糾紛為由，拒不繳納向被上訴人所為之貸款，仍應負清償
    責任，上訴人所辯不足為拒絕清償之理由，依據系爭貸款契
    約與債權移轉之法律關係，認被上訴人之請求有理由，判決
    被上訴人勝訴之判決，經核於法並無違背。
三、上訴人對原審小額訴訟之第一審判決提起上訴，核其上訴理
    由係以：伊只係單純與巔峰公司間交易，並不明暸巔峰公司
    與誠泰行銷及誠泰銀行間貸款、債權讓與。又伊所簽之申請
    書其表格，其內容僅以小型字體書寫，就貸款一事，並未特
    別標示強調，令一般消費者無法分辨此契約實為貸款申請。
    如此簽署定型化契約，不僅未盡告知或有足夠時間令伊審閱
    ，亦令伊無法了解該契約所隱含之風險，足證該契約顯有違
    消費者保護法第11條之1 第1 項、第2 項及第14條之規定。
    且被上訴人本就應對其合作對象善盡徵信監督之責，合作之
    間也必需承受相對風險，而不應全由其承受該風險等語。並
    聲明：(一)原判決廢棄。(二)被上訴人於原審之訴駁回。
四、按關於請求給付金錢或其他代替物或有價證券之訴訟，其標
    的金額或價額在10萬元以下者，適用小額程序。次按，對於
    小額程序之第一審裁判，得上訴或抗告於管轄之地方法院，
    其審判以合議行之。又對於小額程序第一審裁判之上訴或抗
    告，非以其違背法令為理由，不得為之。民事訴訟法第436
    條之8 第1 項、第436 條之24分別定有明文。又按，上訴狀
    內應記載上訴理由，表明下列各款事項：(一)、原判決所違背
    之法令及其具體內容。(二)、依訴訟資料可認為原判決有違背
    法令之具體事實，觀諸民事訴訟法第436 條之25規定甚明。
    要之，上訴狀應就第一審判決如何違背法令為具體之指摘，
    並揭示該法規之條項或其內容，若係成文法以外之法則，應
    揭示該法則之旨趣，倘為司法院解釋或最高法院之判例，則
    應揭示該判解之字號或其內容，或揭示如何當然違背法令之
    事實，上訴狀如未依此項方法表明者，即難認為已對第一審
    判決之違背法令有具體之指摘（最高法院71年臺上字第314
    號判例參照）。另按小額訴訟程序之當事人除有因原法院違
    背法令致未能提出者外，於第二審程序不得提出新攻擊或防
    禦方法，民事訴訟法第436 條之28亦定有明文，其立法之旨
    在於貫徹小額程序之簡速性，避免因當事人於上訴程序提出
    新事實及證據而延滯訴訟，是小額訴訟程序得據為判決基礎
    之訴訟資料，應以當事人於第一審言詞辯論終結前提出者為
    限。故於小額訴訟程序，第二審法院審核第一審訴訟程序及
    判決內容有無違背法令，自以第一審程序已提出之訴訟資料
    為據，進而判斷其適用法律有無錯誤，不就事實另行調查。
五、經查：
（一）上訴人於原審僅辯稱：伊向巔峰公司購買節費電信服務，
      巔峰公司中途倒閉未再繼續提供服務，所以才不再繳納費
      用，伊所欠金額如被上訴人請求金額，申請表也是伊所簽
      ，被上訴人對巔峰公司徵信不良，應由其負擔損失等語（
      見原審卷第15頁）。是以，上訴人所提之上述上訴理由，
      顯然均未於原審提出過，而係於小額訴訟程序之第二審，
      就系爭貸款契約訂立前，被上訴人是否有給予合理期間審
      閱系爭約定書、被上訴人或其代理人是否有盡其說明告知
      義務此一事實，再為提出新攻擊防禦方法。其次，上訴人
      並未表明原審有何違背法令之處，致其未能於原審提出上
      開新攻擊或新防禦方法。依民事訴訟法第436 條之28規定
      ，上訴人自不得於小額訴訟之上訴審程序中主張前揭新攻
      擊或防禦方法，縱令於本件上訴審程序中提出，本院亦不
      得審酌上訴人主張之前揭新攻擊或新防禦方法。
（二）承上所述，上述人之上訴理由經核均屬新攻擊或新防禦方
      法，依法不得於上訴審程序中提出，除此之外，上訴人並
      未具體說明原審判決有何不適用法規或適用法規不當之情
      形，亦未具體揭示原審判決違反哪些我國成文法規、或違
      反成文法以外哪些法則、或司法院何號解釋、最高法院哪
      一號判例，尚難認為上訴人之上訴應屬有據。
（三）至於上訴人所提出之臺灣臺北地方法院之小額訴訟判決，
      係小額訴訟第一審判決，與本件小額訴訟之上訴審程序不
      同，應適用之民事訴訟法規定自有所差異，尚不得逕以前
      揭第一審小額訴訟判決認定如何，強令小額訴訟之第二審
      程序忽視法律明文規定，進而允許當事人提出新攻擊或新
      防禦方法，附此敘明。
（四）從而，本件依上訴意旨足認上訴為無理由，爰依民事訴訟
      法第436 條之29第2 款規定，不經言詞辯論，判決駁回其
      上訴，並依民事訴訟法第436 條之12準用436 條之19第1
      項之規定，確定如主文所示之訴訟費用額，並應由上訴人
      負擔。
六、據上論結，本件上訴為無理由，依民事訴訟法第436 條之29
    第2 款、第436 條之32第2 項、第449 條第1 項、第78條、
    第436 條之32第1 項、第436 條之19，判決如主文。
中    華    民    國    97    年    3     月    4     日
                  民事第二庭  審判長法  官  俞慧君
                                    法  官  古振暉
                                    法  官  陳梅欽
以上正本證明與原本無異。
本件判決不得上訴。
中    華    民    國    97    年    3     月    4     日
                                    書記官  高郁婷


司法院資訊處製作；財團法人民間司法改革基金會備份。
